【裁判字號】    95,上訴,2151
【裁判日期】    950914
【裁判案由】    違反槍砲彈藥刀械管制條例等
【裁判全文】
臺灣高等法院刑事判決                95年度上訴字第2151號
上  訴  人
即  被  告  乙○○
                    （另案於臺灣台北監獄執行中）
選任辯護人  李淵聯律師
上列上訴人因違反槍砲彈藥刀械管制條例等案件，不服臺灣士林
地方法院95年度訴字第156號，中華民國95年5月11日第一審判決
（起訴案號：臺灣士林地方法院檢察署94年度偵字第12418 號；
移送併辦案號：95年度偵字第2591號），提起上訴，本院判決如
下：
    主  文
原判決關於轉讓第二級毒品、販賣可發射子彈具有殺傷力之槍枝
、持有槍枝之主要組成零件及定應執行刑部分，均撤銷。
乙○○連續轉讓第二級毒品，處有期徒刑拾月；又未經許可，販
賣可發射子彈具有殺傷力之槍枝，處有期徒刑伍年貳月，併科罰
金新台幣拾萬元，罰金如易服勞役，以新台幣貳仟元折算壹日；
又未經許可，持有可發射子彈具有殺傷力之槍枝，處有期徒刑參
年貳月，併科罰金新台幣拾萬元，罰金如易服勞役，以新台幣貳
仟元折算壹日，扣案具殺傷力仿烏茲衝鋒槍之改造長槍壹枝（槍
枝管制編號0000000000），沒收；應執行有期徒刑柒年貳月，併
科罰金新台幣拾伍萬元，罰金如易服勞役，以新台幣貳仟元折算
壹日，具殺傷力仿烏茲衝鋒槍之改造長槍壹枝（槍枝管制編號00
00000000），沒收。
乙○○被訴製造槍枝之主要組成零件部分無罪。
    事  實
一、乙○○前有多次施用毒品前科，並於民國86年間因轉讓禁藥
    及吸用麻藥案件，經臺灣板橋地方法院分別各判處有期徒刑
    6月，二罪合併執行，於88年1月15日縮短刑期執行完畢，仍
    未悔改，而為以下犯行。
（一）乙○○基於轉讓第二級毒品安非他命之概括犯意，自93年
      6 月起至94年2月間為止，在臺北縣板橋市○○路○段50巷
      11之3號6樓、臺北縣三重市○○街136 之3號4樓友人徐佩
      玲及丁樹山之租屋處及臺北市○○區○○街22巷44號女友
      陳玉臻住處，連續無償轉讓第二級毒品安非他命予徐佩玲
      、丁樹山及陳玉臻等人施用，徐佩玲及丁樹山二人於94年
      2月3日經警持搜索票在上開臺北縣三重市○○街136之3樓
      4 樓租屋處查獲，而查悉上情。
（二）乙○○未經許可，自93年11月間某日許，於不詳時間、地
      點購得經改造後具有殺傷力之仿貝瑞塔廠92FS型半自動手
      槍1枝（槍枝管制編號0000000000）、仿貝瑞塔廠N84型改
      造手槍2枝（槍枝管制編號分別為0000000000、000000000
      0）、仿FN廠1910型半自動手槍1枝（槍枝管制編號000000
      0000）及具殺傷力直徑8.7mm 之土造金屬彈頭之土製子彈
      18顆後，於同年11月間某日，基於販賣槍枝及子彈之犯意
      ，在臺北縣中和市○○路、中正路口附近，以新台幣（下
      同）10萬元價格，將上揭改造槍枝及子彈販賣予友人甲○
      ○，嗣甲○○於93年12月24日，在臺北市中山區○○○路
      ○段46號前，持有上揭槍、彈為警查獲，而供出上情。
（三）乙○○於94年5、6月間，在台北縣三重市○○路與中正北
      路路口附近，向不詳姓名綽號「阿同」之成年男子處購得
      改造具有殺傷力之仿烏茲衝鋒槍之改造長槍1 枝（含彈匣
      ，槍枝管制編號0000000000）及改造子彈12顆（送鑑後其
      中1 顆具殺傷力，其餘子彈11顆不具殺傷力）後，即無故
      持有之。嗣於94年11月18日經警持法官核發之搜索票，在
      臺北市○○區○○街22巷44號3 樓乙○○住處及其使用之
      自小客車車內，搜索扣得上揭具殺傷力之改造長槍1 枝、
      改造子彈1 顆（另扣得不具殺傷力改造子彈11顆、手槍瞄
      準器1支、砂輪機1台、噴火槍1支、大麻2小包、安非他命
      2小包及安非他命吸食器2組，核與本案無涉），查悉上情
      。
二、案經臺北市政府警察局移送臺灣士林地方法院檢察署檢察官
    偵查起訴。
    理  由
壹、程序部分：
    按被告以外之人於審判外之陳述，雖不符前4 條之規定，而
    經當事人於審判程序同意作為證據，法院審酌該言詞陳述或
    書面陳述作成時之情況，認為適當者，亦得為證據，刑事訴
    訟法第159 條之5第1項定有明文。證人徐佩玲、丁樹山、陳
    玉臻及證人甲○○於警詢、偵查之陳述，固均係審判外之陳
    述而屬於傳聞證據，但被告乙○○及其辯護人於本院95 年7
    月3 日準備程序期日已陳明對其證據能力並無意見，同意援
    為證據（見本院卷第42頁背面、第43頁），而本院審酌該言
    詞陳述作成時之情況，認為適當，亦得為證據，有證據能力
    。
貳、實體部分：
甲、有罪部分：
一、被告乙○○連續幫助施用第二級毒品部分，業經被告於本院
    撤回上訴而告確定（見本院卷第78頁背面），合先敘明。
二、認定犯罪事實所憑證據及理由：
    訊據被告乙○○對於轉讓第二級毒品安非他命之犯行及持有
    槍、彈之犯行，均坦承不諱，然矢口否認有販賣槍、彈之犯
    行，辯稱：甲○○與其有金錢糾紛，曾對其不滿因此有誣陷
    之動機云云。經查：
（一）被告轉讓安非他命部分：
      上揭事實，業經被告乙○○迭於偵查、原審及本院準備程
      序時均坦承不諱（見第12145號偵查卷第196頁，原審卷第
      145 頁，本院卷第41頁背面），核與證人徐佩玲、丁樹山
      、陳玉臻於偵查中結證情節相符（見第12145 號偵查卷第
      193、195、222 頁），而陳玉臻經警查獲後採尿送驗結果
      呈安非他命陽性反應，有台灣檢驗科技股份有限公司95年
      12月1日濫用藥物尿液檢驗報告1紙附卷可稽（見12418 號
      偵查卷第162 頁），又徐佩玲、丁樹山二人因施用第二級
      毒品安非他命被查獲之事實，亦有臺灣士林地方法院檢察
      署94 年度核退偵字第387號、94年度毒偵字第1064號無施
      用傾向之不起訴處分書在卷足憑（見第12145 號偵查卷第
      164、165頁），足認徐佩玲、丁樹山、陳玉臻有施用毒品
      安非他命之事實，綜上亦足見被告自白與事實相符，本件
      事證明確，被告犯行洵堪認定，應依法論科。
（二）被告販賣槍彈部分：
    (1)證人甲○○分別於原審及本院審理程序中具結作證，雖均
      證稱並未有向被告購買槍、彈云云，然查證人甲○○於93
      年12月24日在台北市○○○路○ 段46號前經警查獲上揭改
      造手槍4 支及土製子彈18顆，並於警詢中即供出槍彈來源
      乃綽號「小龍」即被告乙○○所販賣乙節，有證人甲○○
      之警詢筆錄附卷可稽（見第12145 號偵查卷第39、40頁）
      ，而證人甲○○於本案偵查中即經查獲後歷1 年多之後，
      仍結證稱槍彈來源乃被告所販賣，詳稱：「（93年12月這
      次被查獲的槍是何時、何地、如何買槍？）93年11月在中
      和圓通路、中正路口的網咖外面遇到乙○○，……他說他
      有一批東西，問我要不要看一看，我知道就是槍，他就拿
      一箱給我看，我看一看就挑一些喜歡的，他箱子直接放後
      車廂，我們把車子開到沒人地方，……我在車上挑了7、8
      枝槍，他給我一包子彈，大概有幾十顆，他開價10萬元，
      我當時身上只有2、3萬元，是我當天回中和市的租住處拿
      錢直接一次10萬元交給他，他把槍及子彈交給我。」、「
      （你有無問他為何有這些東西？）我要問他也不會跟我講
      ，我有問他一些槍的性能，他就說性能很好，我相信他…
      …。」、「（是否知道乙○○之背景？）我知道他在當兵
      時有在射擊隊，他說他參加過比賽，那是在買槍時他告訴
      我的。」、「我沒有亂咬他。」、「我說的都是實話。」
      ，而於當次偵查庭檢察官將被告乙○○提入偵查庭，當面
      讓證人甲○○指證，甲○○亦當庭指證被告乙○○是在93
      年11月間賣槍彈給他的人，有95年1 月19日偵訊筆錄在卷
      足憑（見第12145 號偵查卷第218、219頁），證人甲○○
      對於向被告乙○○買受槍彈過程之始末、細節陳述得鉅細
      靡遺。至於證人甲○○翻異前詞之內容，於原審審理中，
      證人對於買槍彈之過程，其證詞仍與偵查中證述相同，且
      稱槍、彈是向綽號「小龍」之人購買，但是該「小龍」並
      非被告乙○○云云（見原審卷第96頁），然及至本院則稱
      綽號「小龍」者是編的並非事實云云（見本院卷第79頁背
      面），是則，證人就翻異前詞的內容已有矛盾，已難令人
      採信，況且，證人解釋翻異證詞的原因是「先前因被告有
      債務所以才咬被告，後來發現販槍刑責太重才說實話」云
      云，然則，證人本身因違反槍砲彈藥刀械管制條例案經偵
      、審，證人焉有不知販賣槍彈涉及重刑之理，且證人於自
      身經警查獲迄本案偵查期間，歷1 年有餘，證人均證稱是
      被告販槍，證人斯時既已知販槍之刑責，何以於本案偵查
      中未翻異證詞，卻於原審審理中始翻異證詞，顯見證人於
      原審及本院之證詞顯是迴護被告之詞，不足採信。
    (2)甲○○經查獲持有之槍彈送鑑定結果：仿貝瑞塔廠92FS型
      半自動手槍1 枝（槍枝管制編號0000000000）、仿貝瑞塔
      廠N84型改造手槍2枝（槍枝管制編號分別為0000000000、
      0000000000）、仿FN廠1910型半自動手槍1 枝（槍枝管制
      編號0000000000），均可擊發適用之子彈，認均具殺傷力
      ；直徑8.7mm 之土造金屬彈頭之土製子彈18顆，均可擊發
      ，認具殺傷力等情，亦有內政部警政署刑事警察局94年 1
      月24日刑鑑字第0930258575號槍彈鑑定書1 份在卷可稽（
      見第12145號偵查卷第166至171頁）。
    (3)綜上，被告販賣槍彈之事實，應堪認定，被告所辯委屬卸
      責，不足採信。
（三）被告持有槍彈部分：
    (1)訊之被告乙○○對於上揭持有具殺傷力之仿烏茲衝鋒槍之
      改造長槍1枝及子彈1顆之事實坦承不諱（見本院卷第41頁
      背面），且於偵查中自白係向綽號「阿同」真實姓名不詳
      者購入後即持有之事實（見第12145號偵查卷第196頁），
      而被告於94年11月18日在臺北市○○區○○街22巷44號 3
      樓住處，因持有上揭改造長槍1枝（槍枝管制編號0000000
      000）及改造子彈12顆（送鑑後其中1顆具殺傷力，其餘11
      顆不具殺傷力），經警持搜索票搜索扣案之事實，有扣押
      筆錄（見第12145 號偵查卷第98頁）及上揭長槍及子彈扣
      案可證。
    (2)扣案之槍彈經送鑑定結果：玩具手槍1 支（槍枝管制編號
      0000000000），係仿烏茲衝鋒槍外型製造之空氣長槍加裝
      固定式土造金屬撞針、土造金屬槍管而成之改造長槍，經
      實際操作，擊發功能正常，可擊發適用子彈，認具殺傷力
      ；改造子彈12顆，其中1顆是土造金屬彈殼加裝直徑9.0mm
      -9.2mm金屬彈頭而成之土造子彈，可擊發，認具殺傷力，
      此有內政部警政署刑事警察局94年12月27日刑鑑字第0940
      181972 號之槍彈鑑定書在卷可稽（見第12145號偵查卷第
      157至161頁）。
    (3)被告既係向他人購買後而持有上揭槍彈，且復不能證明被
      告係製造槍彈後而持有上揭槍彈（後詳），被告未經許可
      無故持有可發射子彈具殺傷力之槍、彈之事實，亦堪認定
      。
（四）綜上說明，事證明確，被告犯行洵堪認定，應依法論科。
二、論罪之理由：
（一）被告轉讓第二級毒品安非他命，核犯毒品危害防制條例第
      8條第2項之罪；被告轉讓毒品前持有第二級毒品安非他命
      之低度行為，應為轉讓第二級毒品之高度行為所吸收，不
      另論罪。被告行為後，刑法第56條連續犯之規定，業於94
      年1月7日修正公布刪除，並於95年7月1日施行，則被告之
      犯行，因行為後新法業已刪除連續犯之規定，此刪除雖非
      犯罪構成要件之變更，但顯已影響行為人刑罰之法律效果
      ，自屬法律有變更，依新法第2條第1項規定，比較新、舊
      法結果，仍應適用較有利於被告之行為時法律即舊法論以
      連續犯（最高法院95年第8 次刑事庭會議決議參照）。被
      告所為上揭數次轉讓第二級毒品犯行，時間緊接，所犯構
      成要件相同之罪名，顯係出於概括之犯意為之，為連續犯
      ，應依刑法第56條之規定以一罪論，並加重其刑。再併案
      部分與本案被告轉讓第二級毒品之事實相同為同一案件，
      本院自應予併辦，併此敘明。
（二）被告販賣具有殺傷力之手槍及子彈所為，被告行為後，槍
      砲彈藥刀械管制條例於94年1 月26日修正公布部分條文，
      於同年月28日生效，廢止原第11條，並修正第8 條，修正
      前該法第11條第1 項規定為「未經許可，製造、販賣或運
      輸第4 條第1項第1款所稱其他可發射金屬或子彈具有殺傷
      力之各式槍砲者，處5年以上有期徒刑，併科新臺幣1,000
      萬元以下罰金。」，修正後新法第8條第1項規定「未經許
      可、製造、販賣或運輸鋼筆槍、瓦斯槍、麻醉槍、獵槍、
      空氣槍或第4 條第1項第1款所定其他可發射金屬或子彈具
      有殺傷力之各式槍砲者，處無期徒刑或5 年以上有期徒刑
      ，併科新臺幣1,000萬元以下罰金」，復按95年5月17日修
      正，同年7月1日生效之刑法第2條第1項規定：行為後法律
      有變更者，適用行為時之法律；但行為後之法律有利於行
      為人者，適用最有利於行為人之法律。被告行為後法律有
      變更，茲比較行為時法與裁判時法之結果，適用裁判時法
      並無較有利於行為人，故應依刑法第2條第1項前段之規定
      ，適用修正前槍砲彈藥刀械管制條例第11條第1 項之規定
      ，核被告販賣前開具有殺傷力之槍枝部分，係犯94年1 月
      26 日修正前槍砲彈藥刀械管制條例第11條第1項之未經許
      可販賣可發射子彈具有殺傷力之槍枝罪；被告未經許可，
      販賣子彈，核犯槍砲彈藥刀械管制條例第12條第1 項之罪
      （該條並未修正）。被告販賣前持有槍枝及子彈之低度行
      為，應為販賣槍枝及子彈之高度行為所吸收，均不另論罪
      。又被告同時販賣槍枝及子彈犯行，係以一行為同時觸犯
      二罪名，屬想像競合，應從一重以販賣槍枝罪處斷，又刑
      法第55條於94年2月2日修正公布，95年7月1日施行，就想
      像競合犯，新法第55條增訂但書係科刑之限制，為法理之
      明文化，非屬法律之變更，毋庸為新舊法之比較（最高法
      院95年第8次刑事庭會議決議），併予敘明。
（三）被告未經許可持有具有殺傷力之改造手槍及子彈所為，係
      犯槍砲彈藥刀械管制條例第8條第4項未經許可持有可發射
      子彈具有殺傷力之槍枝罪及同條例第12條第4 項未經許可
      持有子彈罪。又公訴意旨雖認：被告係於94年5、6月間，
      先後以3,800 元之價格，在臺北縣三重市○○街某處購買
      仿克拉克廠牌之玩具槍1 枝，及無償自綽號「阿同」之不
      詳真實姓名成年男子處取得仿烏茲衝鋒槍外型製造之空氣
      長槍1 枝（槍枝管制編號0000000000）及不詳數量之玩具
      子彈，並於不詳時、地，以上揭自有砂輪機等工具，加以
      改造成可發射金屬或子彈具殺傷力之手槍及將土造金屬彈
      殼並加裝金屬彈頭而成具殺傷力之子彈，改造後持有之，
      因認被告所犯法條係犯槍砲彈藥刀械管制條例第8條第1項
      製造槍枝罪及第 12條第1項製造子彈罪云云，然查，被告
      堅詞否認有製造改造長槍及製造改造子彈之事實，而扣案
      之砂輪機及噴火槍既為一般五金用品，尚難僅此遽認被告
      有製造槍、彈之犯行，而被告持有具有殺傷力之改造長槍
      及子彈之事實，既業經檢察官起訴，且經本院告知罪名以
      保障被告防禦權，本院自得變更起訴法條，併予敘明。被
      告同時持有槍枝及子彈犯行，係以一行為同時觸犯二罪名
      ，屬想像競合，應從一重以持有槍枝罪處斷。又刑法第55
      條於94年2月2日修正公布，95年7月1日施行，就想像競合
      犯，新法第55條增訂但書係科刑之限制，為法理之明文化
      ，非屬法律之變更，毋庸為新舊法之比較（最高法院95年
      第8次刑事庭會議決議）。
（四）被告所犯上揭連續轉讓第二級毒品罪、販賣槍枝罪、持有
      槍枝罪，各罪間犯意個別，構成要件亦不相同，應分論併
      罰。
三、撤銷原判決之理由：
    原審對被告論罪科刑，固非無見，惟原判決尚有如下違誤：
    (一)轉讓第二級毒品部分：扣案之大麻2 小包及安非他命2 小
    包，核與本案無關（後詳），原判決逕諭知宣告沒收銷燬，
    尚有違誤。(二)販賣改造槍枝及子彈部分：(1)原判決除認定被
    告販賣甲○○改造槍枝及子彈之犯行外，另論以「連續」販
    賣改造槍枝及子彈罪；(2)於事實欄認定扣案之手槍及子彈係
    「準備」販賣予「林仔」、「耙仔」（原判決第3頁第3行）
    ，惟於理由欄復認定販賣「林仔」、「耙仔」既遂（原判決
    第5 頁），事實與理由矛盾；(3)於比較新舊法適用法律時，
    誤予變更起訴法條；(4)未及比較罰金刑易服勞役之折算標準
    ，均有違誤。(三)持有改造槍枝及子彈部分：原判決就此部分
    論以販賣槍枝及子彈罪（並認持有槍枝及子彈部分為販賣所
    吸收），尚有未合。被告上訴否認犯罪，雖無理由，惟原判
    決既有可議之處，自應由本院撤銷，另予改判。
四、科刑之理由：
（一）主刑：
      爰審酌被告販賣槍彈、持有槍彈，嚴重破壞社會秩序及危
      害他人生命、身體、自由、財產之安全，轉讓毒品助長毒
      品流通，潛在危及國民個人健康及被告犯罪後否認販賣槍
      彈犯行，言詞閃爍，態度不佳，然坦承轉讓第二級毒品犯
      行，並審酌其犯罪其他相關之一切情狀，分別量處如主文
      所示第二項之刑，並定應執行之刑，且就罰金部分諭知易
      服勞役之折算標準。又被告行為後，刑法第51條業於民國
      94年1月7日修正公布，並於95年7月1日施行，修正前刑法
      第51條規定：「數罪併罰，分別宣告其罪之刑，依左列各
      款定其應執行者：」其中第5 款規定：「宣告多數有期徒
      刑者，於各刑中之最長期以上，各刑合併之刑期以下，定
      其刑期。但不得逾20年。」修正後刑法第51條第5 款規定
      ：「宣告多數有期徒刑者，於各刑中之最長期以上，各刑
      合併之刑期以下，定其刑期。但不得逾30年。」比較結果
      ，修正後刑法並非較有利於行為人，依刑法第2條第1項前
      段之規定，仍應依修正前刑法第51條第5 款規定，定其應
      執行刑。而被告行為時之易服勞役折算標準，業據修正前
      罰金罰鍰提高標準條例第2 條前段規定，就其原定數額提
      高為100倍折算1日，則本件被告行為時之易服勞役折算標
      準，應以銀元300元折算1日，即新台幣900元折算1日。惟
      95年7月1日修正公布施行之刑法第42條第3 項前段規定：
      「易服勞役以新台幣1,000元、2,000元或3,000元折算1日
      。」比較修正前後之易服勞役折算標準，以修正後之規定
      ，較有利於被告，則應依刑法第2條第1項後段規定，適用
      修正後之刑法第42條第3項前段規定。
（二）從刑：
    (1)扣案具殺傷力之仿烏茲衝鋒槍之改造長槍1 枝（槍枝管制
      編號0000000000），屬違禁物，應依刑法第38條第1項第1
      款規定宣告沒收。另被告持有具殺傷力之直徑 9.0mm ~
      9.2mm改造子彈1顆，業經內政部警政署刑事警察局鑑驗試
      射，業經實際擊發，已不具殺傷力，失其子彈違禁物之性
      質，爰不諭知沒收之宣告。
    (2)另扣案大麻2小包、安非他命2小包，雖均為第二級毒品而
      為違禁物，惟被告轉讓予徐佩玲等人之第二級毒品安非他
      命，既業經轉讓完畢而不復為被告持有，本案扣案之毒品
      自核與本案轉讓犯行無關，又扣案吸食器2 組雖係被告所
      有，然係供另案施用毒品所用，爰不在本案諭知沒收（銷
      燬），併予敘明。其餘扣案欠缺擊發機構不具殺傷力之仿
      克拉克手槍1枝、非槍枝主要組成零件之手槍瞄準器1支、
      金屬槍管半成品1 枝及槍機1個，並非違禁物，砂輪機1個
      、噴火槍1 個，雖為被告所有，然並無積極證據足資證明
      係供犯罪之用，爰均不為沒收之諭知，並此敘明。
乙、不另為無罪諭知部分：
一、公訴意旨另以：被告乙○○因具有改造槍枝及子彈之專長，
    竟起意改造槍枝及子彈販賣牟利之概括犯意，先於93年11月
    間某日許，於不詳時間、地點購得仿貝瑞塔廠92FS型半自動
    手槍1枝（槍枝管制編號0000000000）、仿同廠N84型改造手
    槍2 枝（槍枝管制編號分別為0000000000、0000000000）、
    仿FN廠1910型半自動手槍及玩具子彈後，在臺北縣中和市○
    ○路162 巷5之1號住處客廳，以自有之砂輪機、車床等工具
    ，將上開玩具手槍換裝土造金屬槍管等主要組成零件，加以
    改造成可發射金屬或子彈而成具殺傷力之手槍，另子彈則以
    土造金屬彈殼並加裝金屬彈頭而成具殺傷力之子彈（改造完
    成後販賣予甲○○）。復於94年94年9月26日起至94年10月1
    日為止，將其改造之槍枝及子彈，先後在不詳地點，以子彈
    每顆400 元不等之價格，販賣予姓名不詳之「林仔」、「耙
    仔」等人，因認被告另涉犯槍砲彈藥刀械管制條例第8條第1
    項製造槍枝罪及第12條第1 項製造子彈罪、同條例第8條第1
    項販賣槍枝罪及第12條第1 項販賣子彈罪，且認與上揭論罪
    科刑之販賣槍枝、子彈罪間，分別有牽連犯、連續犯之裁判
    上一罪關係云云。
二、按犯罪事實應依證據認定之，無證據不得認定犯罪事實。又
    不能證明被告犯罪者，應諭知無罪之判決，刑事訴訟法第15
    4條第2項、第301條第1項分別定有明文。再公訴人之提起公
    訴，本以使被告受刑事訴追為目的，故其指訴是否與事實相
    符，自應調查其他證據，以資審認，苟其所為攻擊之詞，尚
    有瑕疵，則在此瑕疵未究明之前，即不能遽採為斷罪之基礎
    。另按事實之認定，應憑證據，如未能發現相當證據，或證
    據不足以證明，自不能以推測或擬制之方法，為裁判基礎；
    且被告否認犯罪事實所持之辯解，縱屬不能成立，仍非有積
    極證據足以證明其犯罪行為，不能遽為有罪之認定。
三、公訴意旨認被告涉犯製造槍枝、子彈罪嫌，無非以被告於偵
    查中自白（曾承認有改造槍械）、證人丁樹山及徐佩玲之警
    詢供述、監聽譯文及扣案砂輪機1支、噴火槍1個，為其論據
    。訊據被告堅詞否認有上揭改造、販賣槍枝及子彈之犯行，
    辯稱：上揭槍枝、子彈均是購入或取得時之原樣，其未曾改
    造，而扣案之砂輪機是其用來拋光戒指，瓦斯噴燈是五金行
    都可買到，是家裡一般的噴燈，此外，其亦未販賣槍彈予「
    林仔」、「耙仔」，通話內容並未討論槍彈之買賣等語。
四、經查：
（一）證人徐佩玲、丁樹山固於警詢供稱：被告曾經在其等板橋
      的住處改造過槍枝云云，惟證人徐佩玲、丁樹山於偵查中
      及原審審理時即結證否認上開事實，證人徐佩玲於偵查及
      原審證稱：「我實際上真的沒看過」、「好像有聽一位綽
      號小胖的人說過乙○○在改槍。」（見第12145 號偵查卷
      第194 頁，原審卷第104至106頁）；證人丁樹山於原審審
      理時亦結證稱：「他沒有在改造手槍」、「是看到林董在
      改造手槍，乙○○在旁邊看」、「（你為何在警詢中說小
      龍在改造槍枝？）那是聽小胖說的。」（見原審卷第 135
      至137 頁）等語，則依證人徐佩玲、丁樹山之詞，其等既
      係經由綽號「小胖」之人傳聞之詞聽聞「被告改造槍枝」
      ，則被告究否有無改造之事實、如何改造、改造之槍枝是
      否有殺傷力，均未得確認，是尚難僅憑證人徐佩玲、丁樹
      山上揭證詞認定被告改造槍枝及子彈之犯行。
（二）被告於偵查中雖曾供稱：「我是說有殺傷力的槍壞掉，拿
      來我可以把他回復原狀，修理成有殺傷力」、「（烏茲槍
      後來變成土造金屬槍管，從哪裡找到金屬槍管？）從玩具
      店買回來就是這樣的」、「我用扣到的研磨機把玩具槍研
      磨、拋光，我的觀念這二枝槍不能擊發」、「我想把槍改
      成有退殼功能，玩具槍不能有這種感覺，我是想把他改造
      成可以觀賞的槍。」云云（見第12145號偵查卷第129、18
      1至182頁），然查內政部警政署刑事警察局94年1 月24日
      刑鑑字第0930258575號槍彈鑑定書1 份內所述，並未鑑定
      出被告販賣給案外人甲○○之槍枝，有退殼功能；內政部
      警政署刑事警察局94年12月27日刑鑑字第0940181972號槍
      彈鑑定書1 份，亦未鑑定出該枝仿烏茲衝鋒槍有退殼功能
      ，僅是空氣長槍加裝固定式土造金屬撞針、土造金屬槍管
      而成之改造長槍，顯與被告於偵查中自稱「想把槍改成有
      退殼功能」云云不符，是被告偵查中自白亦與事實不符，
      而無從認定被告有改造槍彈犯行。至於扣案之砂輪機，依
      一般經驗法則，該機器僅能供小動作之研磨拋光，並無法
      將金屬條狀物研磨貫穿成槍管之可能，至於噴火槍，一般
      僅供水電工烘熱塑膠水管、或供點火之用，乃五金工具，
      是僅憑上揭事證，尚乏積極證據足資證明被告有製造槍枝
      、子彈之犯行，然公訴意旨認此部分與被告前揭販賣槍、
      彈有罪部分有牽連犯之裁判上一罪關係，爰不另為無罪之
      諭知。
（三）公訴人認被告上揭販賣槍彈之事實，主要係以被告持用00
      00000000號手機與綽號「林仔」、「耙子」者通話之監聽
      譯文為據，惟觀諸監聽記錄內容之對話談及「你有油嗎？
      」「有」、「你那邊還有小隻嗎？還有油喔！」「有啊！
      多少油？」、「9號的油怎麼算？別人要的」「算400」、
      「反正三台車我會滿桶給你」等語，縱對話內容所謂「油
      」、「小隻」、「車」係涉及子彈及槍枝無訛，惟該對話
      內容僅係被告口頭之表達，究竟客觀上有無此等事實，尚
      有諸多可能性，況且，上揭對話亦僅於詢問階段，亦未能
      認定達於販賣之著手。再者，監聽譯文另謂「小龍你怎麼
      會拿二顆打過的給我」「被我打過一次，那次打一排」、
      「叫他把頭（彈頭）拆下來，我有打過隨便他，而且那兩
      顆是原的（制式）」「我有跟他講四顆的尺寸不一樣」「
      兩個是改的（改造），兩個原的（制式）」、「一次不擊
      發是底火潮濕，叫他放在電視上就可以，它會乾」等語，
      查縱被告確有販賣「子彈」之事實，則依上揭對話乃買受
      者抱怨買受的子彈無法擊發，因此，該販賣的子彈是否具
      有殺傷力，則令人存疑而無法認定之，因此，亦無法證明
      被告交易之對象為槍砲彈藥刀械管制條例所規定之子彈，
      又除此外公訴人復未提出任何證據證明被告有於94年9 月
      26日起至94年10月1 日為止販賣改造槍枝及子彈予綽號「
      林仔」、「耙仔」之事實，此部分公訴意旨即不能證明之
      ，而公訴意旨既認此部分與上揭論罪科刑之販賣槍彈事實
      ，有連續犯裁判上一罪關係，爰不另為無罪之諭知，併予
      敘明。
丙、無罪部分：
一、公訴意旨另以：被告乙○○未經許可，（未載時間、地點）
    改造槍枝之主要組成零件，經警持搜索票於94年11月18日在
    台北市○○區○○街22巷44號3 樓住處，搜索扣得改造之槍
    砲主要組成零件即金屬槍管半成品1支及槍機1個，因認被告
    涉有槍砲彈藥刀械管制條例第13條第4項、第1項製造槍枝之
    主要組成零件未遂罪嫌。
二、訊據被告乙○○堅詞否認此部分犯行，辯稱：扣案之槍管半
    成品及槍機均是從玩具槍拆卸下來的，伊並未製造，且該物
    亦非槍砲之主要組成零件等語。
三、經查，公訴人認被告涉有此部分犯嫌，主要乃以扣案被告持
    有之砂輪機及噴火槍各1 個為據，惟扣案之上揭物品，乃一
    般的五金工具，尚難僅此即得遽以推論被告有製造之事實，
    抑且，扣案之槍管半成品1 支及槍機1 個，經本院送內政部
    警政署刑事警察局鑑定結果，認分別為土造金屬槍管半成品
    、仿Walther廠PPK/S型半自動手槍製造槍枝之金屬撞針座，
    均非內政部86年11月24日台（86）內警字第8670683 號公告
    之槍砲彈藥主要組成零件，此有內政部95年7 月20日內授警
    字第0950871003號函附卷可稽（見本院卷第55頁），是被告
    持有扣案之之槍管半成品1支及槍機1個所為，自無從認定有
    何製造槍枝主要組成零件未遂犯行，且亦與持有槍枝之主要
    組成零件犯行有間，是上揭公訴意旨尚無從證明。
四、原審未察，遽以變更起訴法條而予被告論罪科刑，此部分尚
    有違誤，被告上訴為有理由，自應由本院將原判決撤銷改判
    ，另為無罪之判決。
據上論斷，應依刑事訴訟法第369條第1項前段、第364條、第299
條第1項前段、第300條、第301條第1項，毒品危害防制條例第 8
條第2項，槍砲彈藥刀械管制條例第11條第1項（修正前）、第12
條第1項、第8條第4項、第12條第4項、刑法第11條、第2條第1項
、第55條、第56條（修正前）、第42條第3項、第51條第5款（修
正前）、第7款、第38條第1項第1款，判決如主文。
本案經檢察官鍾鳳玲到庭執行職務
中    華    民    國    95    年     9    月    14    日
                  刑事第十五庭  審判長法  官  吳昭瑩
                                      法  官  楊貴雄
                                      法  官  王梅英
以上正本證明與原本無異。
如不服本判決，應於收受送達後十日內向本院提出上訴書狀，其
未敘述上訴之理由者並得於提起上訴後十日內向本院補提理由書
（均須按他造當事人之人數附繕本）。
                                      書記官  李信穎
中    華    民    國    95    年    9     月    19    日
附錄：本案論罪科刑法條全文
毒品危害防制條例第8條
轉讓第一級毒品者，處1年以上7年以下有期徒刑，得併科新臺幣
100萬元以下罰金。
轉讓第二級毒品者，處6月以上5年以下有期徒刑，得併科新臺幣
70萬元以下罰金。
轉讓第三級毒品者，處3年以下有期徒刑，得併科新臺幣30 萬元
以下罰金。
轉讓第四級毒品者，處1年以下有期徒刑，得併科新臺幣10 萬元
以下罰金。
前四項之未遂犯罰之。
轉讓毒品達一定數量者，加重其刑至二分之一，其標準由行政院
定之。
槍砲彈藥刀械管制條例第8條
未經許可，製造、販賣或運輸鋼筆槍、瓦斯槍、麻醉槍、獵槍、
空氣槍或第4條第1項第1款所定其他可發射金屬或子彈具有殺傷
力之各式槍砲者，處無期徒刑或5年以上有期徒刑，併科新臺幣
1,000萬元以下罰金。
未經許可，轉讓、出租或出借前項所列槍枝者，處5年以上有期
徒刑，併科新臺幣1,000萬元以下罰金。
意圖供自己或他人犯罪之用，而犯前2項之罪者，處無期徒刑或
7年以上有期徒刑，併科新臺幣1,000萬元以下罰金。
未經許可，持有、寄藏或意圖販賣而陳列第1項所列槍枝者，處
3年以上10年以下有期徒刑，併科新臺幣700萬元以下罰金。
第1項至第3項之未遂犯罰之。
槍砲彈藥刀械管制條例第11條（修正前）
未經許可，製造、販賣或運輸第4條第1款所稱其他可發射金屬或
子彈具有殺傷力之各式槍砲者，處5 年以上有期徒刑，併科新台
幣1,000萬元以下罰金。
未經許可，轉讓、出租或出借前項所列槍砲者，處3年以上10 年
以下有期徒刑，併科新台幣700萬元以下罰金。
意圖供自己或他人犯罪之用，而犯前2 項之罪者，處無期徒刑或
7年以上有期徒刑，併科新台幣1,000萬元以下罰金。
未經許可，持有、寄藏或意圖販賣而陳列第1 項所列槍枝者，處1
年以上7年以下有期徒刑，併科新台幣700萬元以下罰金。
第1項至第3項之未遂犯罰之。
槍砲彈藥刀械管制條例第12條
未經許可，製造、販賣或運輸子彈者，處1年以上7年以下有期徒
刑，併科新台幣500萬元以下罰金。
未經許可，轉讓、出租或出借子彈者，處6月以上5年以下有期徒
刑，併科新台幣300萬元以下罰金。
意圖供自己或他人犯罪之用，而犯前二項之罪者，處3 年以上10
年以下有期徒刑，併科新台幣700萬元以下罰金。
未經許可，持有、寄藏或意圖販賣而陳列子彈者，處5 年以下有
期徒刑，併科新台幣300萬元以下罰金。
第1項至第3項之未遂犯罰之。


司法院資訊處製作；財團法人民間司法改革基金會備份。
